臺灣高等法院民事判決
111年度再易字第28號
再審原告    楊富惠  
再審被告    施美鈴  

上列當事人間債務人異議之訴事件，再審原告對於中華民國111
年2月22日本院110年度上易字第167號確定判決，提起再審之訴
，本院判決如下：
    主  文
再審之訴駁回。
再審訴訟費用由再審原告負擔。
    事實及理由
一、再審之訴，應於30日之不變期間內提起。前項期間，自判決
    確定時起算，判決於送達前確定者，自送達時起算；其再審
    之理由發生或知悉在後者，均自知悉時起算，此觀民事訴訟
    法第500條第1項、第2項前段規定甚明。查本院110年度上易
    字第167號判決（下稱原確定判決），因訴訟標的價額未逾
    新臺幣（下同）150萬元，不得上訴第三審，於民國111年2
    月22日宣示時即告確定，且於同年3月17日以寄存方式送達
    再審原告，有送達證書可憑（見本院卷第119頁），則再審
    原告於同年4月1日提起本件再審之訴（見本院卷第1頁），
    自未逾上開規定之30日不變期間，合先敘明。
二、再審原告主張：伊未積欠再審被告48萬6,700元之借款債務
    （下稱系爭債務），再審被告未就兩造間有消費借貸之合意
    及交付借款予伊等事實盡舉證責任。原確定判決未詳細調查
    審認，違反證據法則及論理法則，適用法規顯有錯誤。爰依
    民事訴訟法第496條第1項第1款規定，提起本件再審之訴等
    情。並聲明：㈠原確定判決廢棄；㈡確認臺灣士林地方法院（
    下稱士林地院）108年度司促字第12251號支付命令（下稱系
    爭支付命令）所載再審被告對再審原告之本金48萬6,700元
    債權不存在；㈢士林地院108年度司執字第70833號清償債務
    強制執行事件（下稱系爭執行事件）對再審原告所為之強制
    執行程序應予撤銷。
三、再審之訴顯無再審理由者，得不經言詞辯論，以判決駁回之
    ，此觀民事訴訟法第502條第2項規定甚明。又再審之訴顯無
    再審理由，係指依再審原告所主張之再審理由，不經調查即
    可認定，在法律上顯無理由，而不能獲得勝訴之判決者而言
    。再審原告雖以前揭情詞主張原確定判決有民事訴訟法第49
    6條第1項第1款規定之再審理由。然查：
　㈠所謂適用法規顯有錯誤，係指確定裁判所適用之法規，顯然
    不合於法律規定，或與大法官之解釋顯然違反，或消極不適
    用法規，顯然影響裁判者而言，不包含漏未斟酌證據或取捨
    證據及認定事實不當或錯誤之情形在內。又法院依自由心證
    判斷事實之真偽，不得違背論理及經驗法則，亦為民事訴訟
    法第222條第3項所明定。所謂論理法則，係指依立法意旨或
    法規之社會機能就法律事實所為價值判斷之法則者而言。
　㈡原確定判決以：士林地院109年度訴字第529號第一審判決附
    表（下稱附表）編號8其中之14萬6,700元，再審被告要求再
    審原告簽署借據，兩造已就再審原告積欠再審被告股票款項
    14萬6,700元之法律關係合意更改為消費借貸法律關係，而
    生債之更改之法律效果，兩造就此14萬6,700元部分成立消
    費借貸法律關係；附表編號8其中之16萬5,000元，上開借據
    亦已載明再審原告向再審被告借款16萬5,000元而有借貸意
    思合致，且再審原告收受系爭支付命令後並未聲明異議，可
    見不爭執有收受借款，兩造就此16萬5,000元部分亦成立消
    費借貸法律關係。附表編號9其中之3萬元，再審原告雖主張
    其於101年10月19日轉帳2萬元及匯款5萬4,000元共計7萬4,0
    00元清償完畢云云，然金額不符，且再審原告自承兩造間尚
    有其他買賣股票及消費借貸關係之金錢往來，不能認為上開
    7萬4,000元係清償附表編號9其中之3萬元借款債務。附表編
    號10其中之10萬元、編號11之4萬5,000元部分，再審原告僅
    稱係以現金清償云云，惟未舉證證明之，仍難採憑。再審原
    告仍積欠再審被告系爭債務未清償，其依強制執行法第14條
    第2項規定，請求確認系爭支付命令所載再審被告對再審原
    告之本金48萬6,700元債權不存在，系爭執行事件就此部分
    之執行程序應予撤銷，為無理由等詞，為其心證之所由得；
    並說明再審原告其餘攻擊方法、舉證，於判決結果不生影響
    ，毋庸逐一論述之理由，因而為再審原告敗訴之判決（見本
    院卷第129至133頁）。
　㈢經核原確定判決係斟酌全辯論意旨及調查證據之結果，依自
    由心證所為之判斷，已於判決中詳述得心證之理由，並無違
    反論理法則及證據法則，亦無適用法規顯有錯誤之情事。再
    審原告未具體指明原確定判決違反論理法則及證據法則之處
    ，其所陳無非僅係爭執有無積欠再審被告系爭債務，並就原
    確定判決取捨證據、認定事實及適用法律之職權行使，泛指
    為違法，均非民事訴訟法第496條第1項第1款規定適用法規
    顯有錯誤之問題。
四、綜上所述，原確定判決並無再審原告所指適用法規顯有錯誤
    之情。從而，再審原告依民事訴訟法第496條第1項第1款規
    定，對原確定判決提起再審之訴，顯無再審理由，爰不經言
    詞辯論，逕以判決駁回之。
五、據上論結，本件再審之訴為無理由，依民事訴訟法第502條
    第2項、第78條，判決如主文。
中　　華　　民　　國　 111  　年　　4 　  月　　28　  日
                  民事第十八庭  
                        審判長法　官  黃明發
                              法　官  陳  瑜
                              法　官  賴彥魁
正本係照原本作成。
不得上訴。
中　　華　　民　　國　 111  　年　　4　 　月　　29　　日
                              書記官  高瑞君